【裁判字號】    95,訴,2150
【裁判日期】    950825
【裁判案由】    毒品危害防制條例
【裁判全文】
臺灣板橋地方法院刑事判決              95年度訴字第2150號
公  訴  人  臺灣板橋地方法院檢察署檢察官
被      告  甲○○
上列被告因毒品危害防制條例案件，經檢察官提起公訴（95年度
毒偵字第3667號），被告於準備程序進行中就被訴事實為有罪之
陳述，經告知簡式審判程序之旨，並聽取當事人之意見後，本院
裁定由受命法官獨任進行簡式審判程序，並判決如下：
    主  文
甲○○連續施用第一級毒品，累犯，處有期徒刑壹年。扣案之第
一級毒品海洛因（合計淨重零點壹陸公克）沒收銷燬之；裝載第
一級毒品海洛因之外包裝袋伍只沒收。又連續施用第二級毒品，
累犯，處有期徒刑捌月。應執行有期徒刑壹年陸月。扣案之第一
級毒品海洛因（合計淨重零點壹陸公克）沒收銷燬之；裝載第一
級毒品海洛因之外包裝袋伍只沒收。
    事  實
一、甲○○曾有違反肅清煙毒條例、違反藥物藥商管理法、違反
    毒品危害防制條例等多項前科紀錄。並曾因施用毒品，經本
    院以89年度毒聲字第1152號裁定應送勒戒處所觀察、勒戒，
    經觀察、勒戒後，認有繼續施用毒品傾向，復經本院以89
    年毒聲字第1747號裁定令入戒治處所施以強制戒治，於民國
    90年3 月12日強制戒治期滿，並經臺灣板橋地方法院檢察署
    檢察官於同年4 月17日以90年度戒毒偵字第291 號為不起訴
    處分。又因持有第一級毒品，經臺灣高等法院以90年度上訴
    字第1725號判處有期徒刑2 年確定。復因施用第二級毒品，
    經本院以90年度毒聲字第2166號裁定令入戒治處所施以強制
    戒治，於91年5 月17日強制戒治期滿，並經臺灣板橋地方法
    院檢察署檢察官提起公訴，再經本院以90年度易字第2302號
    判處有期徒刑8 月，此部分與前開持有第一級毒品部分，裁
    定應執行有期徒刑2 年6 月，經執行後，於93年4 月5 日縮
    短刑期假釋出監，嗣經撤銷假釋，執行殘刑6 月9 日。再因
    施用第二級毒品，經本院以93年度易字第689 號判處有期徒
    刑4 月，如易科罰金，以銀元300 元折算1 日，接續前開殘
    刑執行，甫於94年9 月27日縮刑期滿執行完畢。詎其仍未戒
    除毒癮，竟於強制戒治執行完畢釋放後，5 年內另分別基於
    施用第一級毒品海洛因（以下簡稱海洛因）及施用第二級毒
    品甲基安非他命（以下簡稱甲基安非他命）之概括犯意，自
    94年12月中旬某日起，至95年5 月17日止，先後多次在臺北
    縣永和市○○路479 號3 樓住處，以將海洛因稀釋後，再以
    針筒注射入體內之方式施用海洛因；自94年12月間某日起，
    至95年5 月15日止，先後多次在上址，以將甲基安非他命放
    置在吸食器中，在其下以火燒烤，使生煙霧，再吸其煙氣之
    方式施用安非他命。海洛因平均1 、2 日即施用1 次，甲基
    安非他命則約3 、4 日施用1 次。嗣分別於95年5 月2 日9
    時40分許，為警在臺北縣永和市○○路、永貞路口查獲，並
    扣得海洛因2 包（合計淨重0.03公克），採尿驗悉；於同年
    月11日16時15分許，為警在臺北縣永和市○○路479 號前查
    獲，並扣得海洛因3 包（合計淨重0.13公克），復採尿驗悉
    ；於同年月17日12時40分許，為警在臺北縣永和市○○路、
    永貞路口查獲，再採尿驗悉（起訴書贅載扣得海洛因2 小包
    （毛重0.42公克，淨重0.02公克））。
二、案經臺北市政府警察局大安分局移送，暨臺北縣政府警察局
    永和分局報告臺灣板橋地方法院檢察署檢察官偵查起訴。
    理  由
一、上揭事實，業據被告甲○○於本院審理中坦承不諱，且其於
    95年5 月2 日為警查獲後所採集之尿液，經送往臺灣檢驗科
    技股份有限公司以EIA 酵素免疫分析法初步檢驗，以GC/MS
    氣相層析質譜儀確認檢驗結果，有安非他命類及鴉片類陽性
    反應，有該公司95年6 月2 日CH/2006/51197 號濫用藥物尿
    液檢驗報告乙紙在卷可稽；其於同年月11日為警查獲後所採
    集之尿液，經送往同公司以前開方法檢驗結果，亦有鴉片類
    陽性反應，有該公司95年5 月25日CH/2006/50756 號濫用藥
    物尿液檢驗報告乙紙在卷可稽；其於同年月17日為警查獲後
    所採集之尿液，經送往同公司以前開方法檢驗結果，亦有安
    非他命類（甲基安非他命）及鴉片類陽性反應，有該公司95
    年6 月1 日CH/2006/51175 號濫用藥物尿液檢驗報告乙紙在
    卷可稽。此外並有被告於95 年5月2 日為警查獲時所扣得之
    白粉2 包、於同年月11日為警查獲時所扣得之白粉3 包扣案
    可證，而同年月2 日及同年月11日所扣得之白粉，經分別送
    往法務部調查局以化學呈色法及氣相層析質譜儀分析法鑑定
    結果，均含海洛因成分，分別淨重0.03公克、0.13公克，有
    該局95年7 月25日調科壹字第060012173 號、調科壹字第
    060012202 號鑑定通知書各乙紙在卷可稽。足徵被告自白與
    事實相符，被告施用第一級、第二級毒品犯行應堪認定。又
    被告曾因施用毒品，經本院以90年度毒聲字第2166號裁定令
    入戒治處所施以強制戒治，於91年5 月17日強制戒治期滿，
    有臺灣高等法院被告前案紀錄表乙紙附卷足憑。足徵被告經
    強制戒治執行完畢釋放後，5 年以內再犯施用毒品危害防制
    條例第10條之罪。本件事證明確，被告犯行洵堪認定。
二、被告行為後，刑法業於94年2 月2 日經總統以華總一義字第
    09400014901 號修正公布，並於95年7 月1 日施行。修正刑
    法第2 條、第38條、第47條、第51條，並刪除第56條連續犯
    等規定。按行為後法律有變更者，適用行為時之法律，但行
    為後之法律有利於行為人者，適用最有利於行為人之法律，
    修正後刑法第2 條第1 項定有明文。此條規定係規範行為後
    法律變更所生新舊法律比較適用之準據法，本身尚無新舊法
    比較之問題，於新法施行後，應一律適用新法第2 條第1 項
    之規定，為「從舊從輕」之比較，先予敘明。再按本次法律
    變更，比較時應就罪刑有關之共犯、未遂犯、想像競合犯、
    牽連犯、連續犯、結合犯，以及累犯加重、自首減輕暨其他
    法定加減原因（如身分加減）與加減例等一切情形，綜其全
    部罪刑之結果而為比較（最高法院95年5 月23日95年度第8
    次刑庭會議決議參照）。經查：刑法第56條連續犯之規定，
    業於前開修法時刪除，則被告之犯行，因行為後新法業已刪
    除連續犯之規定，此刪除雖非犯罪構成要件之變更，但顯已
    影響行為人刑罰之法律效果，自屬法律有變更，依新法第2
    條第1 項之規定，比較新、舊法結果，仍應適用較有利於被
    告之行為時法律即舊法論以連續犯。而刑法第47條將原「受
    有期徒刑之執行完畢，或受無期徒刑或有期徒刑一部之執行
    而赦免後，五年以內再犯有期徒刑以上之罪者，為累犯，加
    重本刑至二分之一。」有關累犯之規定，修正後列在同條第
    1 項，修正後之新規定為「受徒刑之執行完畢，或一部之執
    行而赦免後，五年以內故意再犯有期徒刑以上之罪者，為累
    犯，加重本刑至二分之一。」，經比較新舊法之結果，修正
    後之新規定對被告並未較為有利，應依刑法第2 條第1 項前
    段之規定，適用行為時即修正前之刑法第47條之規定。又刑
    法第51條亦經修正，修正前刑法第51條規定：「數罪併罰，
    分別宣告其罪之刑，依左列各款定其應執行者：」其中第5
    款規定：「宣告多數有期徒刑者，於各刑中之最長期以上，
    各刑合併之刑期以下，定其刑期。但不得逾20年。」修正後
    刑法第51條第5款 規定：「宣告多數有期徒刑者，於各刑中
    之最長期以上，各刑合併之刑期以下，定其刑期。但不得逾
    30年。」比較結果，修正後刑法並非較有利於行為人，依修
    正後刑法第2 條第1 項前段之規定，仍應依修正前刑法，定
    其應執行之刑；綜合比較前開罪刑結果，適用修正前相關刑
    罰法律，對被告較為有利，自應適用修正前刑法相關規定。
    至於沒收之從刑附屬於主刑，自應依主刑所適用之法律相關
    規定宣告沒收。
三、查海洛因、甲基安非他命分別為毒品危害防制條例第2 條第
    2 項第1 款、第2 款明定之第一級、第二級毒品，均不得持
    有、施用及販賣。核被告施用海洛因之所為，係犯毒品危害
    防制條例第10條第1 項之罪。其施用甲基安非他命之所為，
    係犯同條第2 項之罪。其施用海洛因前後持有海洛因，及施
    用甲基安非他命前持有甲基安非他命之低度行為，應為施用
    之高度行為所吸收，均不另論罪。被告先後多次施用海洛因
    及甲基安非他命犯行，皆時間緊接，方法相同，觸犯構成要
    件相同之罪名，顯係基於概括犯意為之，皆應依修正前刑法
    第56條連續犯規定論以一罪，並依法加重其刑。其所犯上開
    2 罪，犯意各別，行為不同，應予分論併罰。又被告曾因持
    有第一級毒品，經臺灣高等法院以90年度上訴字第1725號判
    處有期徒刑2 年確定。復因施用第二級毒品，經本院以90年
    度毒聲字第2166號裁定令入戒治處所施以強制戒治，於91年
    5 月17日強制戒治期滿，並經臺灣板橋地方法院檢察署檢察
    官提起公訴，再經本院以90年度易字第3262號判處有期徒刑
    8 月，此部分與前開持有第一級毒品部分，裁定應執行有期
    徒刑2 年6 月，經執行後，於93年4 月5 日縮短刑期假釋出
    監，嗣經撤銷假釋，執行殘刑6 月9 日。再因施用第二級毒
    品，經本院以93年度易字第689 號判處有期徒刑4 月，如易
    科罰金，以銀元300 元折算1 日，接續前開殘刑執行，甫於
    94年9 月27日縮刑期滿執行完畢，有前開臺灣高等法院被告
    前案紀錄表乙紙可按，其受有期徒刑之執行完畢，5 年以內
    再犯有期徒刑以上之罪，為累犯，均應依修正前刑法第47條
    規定遞加重其刑。爰審酌施用海洛因後，有短暫興奮及欣快
    感，而隨之而來卻會陷入困倦狀態，長期使用會產生耐藥性
    及心理、生理依賴性，即需增加劑量始可達到主觀相同效果
    ，一旦停止使用，除產生戒斷反應外，易伴有心理之渴藥性
    ，導致施用者無法控制自身行為。而甲基安非他命為中樞神
    經興奮劑，使用者於初用時會有提神、振奮、欣快感、自信
    、滿足感等效果，但多次使用後，前述感覺會逐漸縮短或消
    失，不用時會感覺無力、沮喪、情緒低落而致使用量及頻次
    日漸增加，長期使用會造成如妄想型精神分裂症之安非他命
    精神病，症狀包括猜忌、多疑、妄想、情緒不穩、易怒、視
    幻覺、聽幻覺、觸幻覺、強迫或重覆性的行為及睡眠障礙等
    ，也常伴有自殘、暴力攻擊行為，施用海洛因及甲基安非他
    命分別對身心產生的危害，被告曾有多次違反毒品危害防制
    條例前科，業經強制戒治卻仍無法戒除施用毒品之惡習，復
    為本件施用海洛因及甲基安非他命犯行，顯見戒除毒癮之意
    志薄弱，兼衡其犯罪之動機、目的、手段、品行、施用次數
    、頻率，坦承犯行之犯罪後態度等一切情狀，分別量處如主
    文所示之刑，並依修正前刑法第51條第5 款定其應執行之刑
    ，以玆儆懲。
四、扣案之海洛因（合計淨重0.16公克），為查獲之第一級毒品
    ，應依毒品危害防制條例第18條第1 項前段沒收銷燬之。而
    裝載海洛因之外包裝袋5 只，係防止毒品裸露、逸出及潮濕
    之功用，並便於攜帶，應屬供被告施用第一級毒品所用之物
    ，又為其所有之事實，復據被告自承在卷，爰依修正前刑法
    第38條第1 項第2 款宣告沒收。至於起訴書雖記載被告於95
    年5 月17日為警扣得海洛因2 小包（毛重0.42公克，淨重
    0.02公克），惟此部分係為警在趙義仁身上查獲而扣得，並
    非在被告身上扣得，趙義仁復稱前開海洛因乃是其購買所得
    ，被告復稱前開扣案之物與其施用第一級毒品犯行無涉，本
    院查無足夠證據可認在趙義仁身上扣得之海洛因與被告施用
    或持有海洛因有關，爰不為沒收之諭知。
五、公訴意旨另以：被告自94年9 月間起至同年12月間止，在臺
    北縣永和市○○路479 號3 樓住處施用海洛因及安非他命多
    次，因認被告亦涉犯此部分施用第一級、第二級毒品犯行云
    云。然查：被告自警詢以迄本院審理中，始終未曾承認於前
    開期間內施用海洛因及安非他命，而前開臺灣檢驗科技醫藥
    股份有限公司濫用藥物尿液檢驗報告、法務部調查局鑑定通
    知書及扣案證物，均無法佐證被告曾於前開期間施用毒品，
    從而並無任何證據足資認定被告亦有此部分施用毒品犯行，
    公訴人遽認被告此部分亦涉犯毒品危害防制條例第10條第1
    項、第2 項罪即有未合，此外復查無其他證據足資證明被告
    確有公訴人所指此部分犯行，惟公訴意旨認此部分分別與前
    揭論罪科刑之施用第一級、第二級毒品罪間有連續犯關係，
    屬裁判上一罪，爰不另為無罪之諭知。
據上論斷，應依刑事訴訟法第273條之1第1項、第299條第1項前
段，毒品危害防制條例第10條第1項、第2項、第18條第1項前段
，修正後刑法第2 條第1 項前段、第11條前段、修正前刑法第56
條、第47條、第51條第5 款、第38條第1 項第2 款，判決如主文
。
本案經檢察官曾文鐘到庭執行職務。
中    華    民    國    95    年    8     月    25    日
                  刑事第十一庭  法  官  張宏節
此正本與原本無異。
如不服本判決應於送達後10日內向本院提出上訴狀
                                書記官  李崇文
中    華    民    國    95    年    8     月    29    日
附錄本案論罪科刑法條全文：
毒品危害防制條例第10條第1項、第2項
施用第一級毒品者，處 6 月以上 5 年以下有期徒刑。
施用第二級毒品者，處 3 年以下有期徒刑。


司法院資訊處製作；財團法人民間司法改革基金會備份。
